【裁判字號】    98,簡上,1010
【裁判日期】    990204
【裁判案由】    賭博
【裁判全文】
臺灣板橋地方法院刑事判決            98年度簡上字第1010號
上  訴  人  丙○○
即  被  告
上列上訴人即被告因賭博案件，不服本院中華民國98年5 月20日
第一審簡易判決（98年度簡字第3827號，聲請簡易判決處刑書案
號：98年度偵字第4124號），本院管轄第二審之合議庭判決如下
：
    主  文
原判決撤銷。
丙○○意圖營利供給賭博場所，累犯，處有期徒刑月，如易科
罰金，以新台幣壹仟元折算壹日，扣案麻將牌壹副、骰子顆、
門風骰子壹顆及牌尺肆支，均沒收。
    事  實
一、丙○○前於民國97年間，因賭博案件，經本院以97年度簡字
    第6687號判決判處有期徒刑2 月確定，97年10月13日易科罰
    金執行完畢，詎猶未知所戒慎，竟基於意圖營利供給賭博場
    所之犯意，於98年1 月31日晚間，提供位於臺北縣三重市○○○路與成功路50巷口處之鐵皮屋，作為賭博財物場所，併
    以其所有之麻將及骰子為賭具，供人賭博財物，賭法為每將
    4 圈，賭客輪流作莊，以新臺幣（下同）300 元1 底、100
    元1 ，自摸或胡牌者為贏家，抽頭方法為賭客自摸時給予
    丙○○100 元，而從中牟利，嗣於同日晚間11時許，適賭客
    姚俊吉、甲○、丁○○、乙○○（均經檢察官另為不起訴處
    分）共聚一桌，以上揭方法賭博財物時，為警當場查獲，並
    扣得賭資1 萬6200元暨丙○○所有，供其本件犯行所用之麻
    將1 副（144 顆）、骰子3 顆、門風骰子1 顆、牌尺4 支等
    物。
二、案經臺北縣政府警察局三重分局移送臺灣板橋地方法院檢察
    署檢察官偵查後聲請簡易判決處刑。
    理  由
一、證據能力：
(一)、有爭執部分
    被告上訴意旨雖爭執警方查獲地點為二樓設計之鐵皮屋，並
    非公眾得任意出入之場所，依法必須申請搜索票進入始為合
    法取締，警方未得任何有權同意之人，逕行進入搜索取締，
    則警方違法取得之證據，就個人基本人權之保障及公共利益
    之均衡維護，顯然警方取得之證據不可用云云，然查：
(1)、證人羅志新前以被告在系爭案發地點主持賭場，抽頭賺取現
    金為由，向台北縣政府警察局三重分局中興橋派出所舉發被
    告涉嫌意圖營利聚眾賭博情事，經本院於97 年7月9 日核發
    97年度聲搜字第2291號搜索票，惟因於該搜索票有效期間內
    未發現有賭徒進入系爭案發地點，故員警未實施搜索，此有
    台北縣政府警察局三重分局97年7 月14日北縣警重刑字第09
    70033573號函暨該函所附台北縣政府警察局三重分局中興橋
    派出所一般陳報單、本院97年度聲搜字第2291號搜索票等在
    卷可稽；又證人即現場查獲之員警劉正堂於本院審理中證稱
    ：當天我們是因為民眾之前有檢舉，我們依照110 勤務中心
    的交辦單過去，過去之後我們在外面觀察有聽到麻將聲，因
    為他們是檳榔攤，我們在外面看到有非特定人士都可以進去
    ，也沒有門牌地址，是兩個貨櫃屋搭起來的，我們認為那是
    一個公共場所，所以我們就進去一樓的檳榔攤，有一位女士
    在那邊，我們就跟那女士說我們是警察，我們進來看一下，
    我有拿證件給她看，我們當時是著便服，我們邊講完就邊往
    裡面走，那女士沒有拒絕的表示，沒有說好也沒有說不好，
    她也沒有擋我們，我們就順著麻將的聲音往後面走，看到後
    面有一個樓梯，我們就爬上去，看到1 個房間，門是開著的
    ，就發現裡面有一桌麻將在進行，民眾檢舉的內容就是有人
    在賭博，就過去看一下，我們聽到有麻將聲，跟檢舉的內容
    相符，才會進去看等語（見本院98年11月10日審理筆錄）；
    證人即現場查獲之員警陳耿裕於本院審理中證稱：該地我們
    接獲檢舉多次，我有帶相關資料來（提出資料），所以我們
    才去該地查，當天我們是專程去查，我們到現場就有聽到麻
    將聲，且燈火通明，我們總共四人去，因為該地外面是檳榔
    攤，當時是他（指被告）母親在顧檳榔攤，我們從一樓進去
    ，我們有與他母親說我們要找醉仙（指被告），沒有表明我
    們警察的身分，我是走在最前面，我走進去就看到他們在賭
    博，我們上去看到賭博，我們就出示身分了（見本院99年1
    月14日審理筆錄）；被告並於警詢供稱：該檳榔攤為我母親
    蘇霞子所經營，警方查獲當時，我正在客廳泡茶，他們4 人
    （指同案被告姚俊吉、甲○、丁○○、乙○○）過年說要打
    麻將，我就提供地方讓他們打等語（見偵查卷第13-14 頁）
    ；顯徵本案查獲過程，係因員警陳耿裕、劉正堂前據民眾檢
    舉，而已悉案發現場疑有賭博抽頭情事，復於案發當日查獲
    前斯時之現場1 樓，已聽聞2 樓有麻將聲響，核與前揭檢舉
    該址有賭博抽頭情資相符，員警劉正堂且出示證件向被告之
    母表明員警身分欲入內查看，而被告之母未有何拒絕表示，
    員警乃由案發現場1 樓上行至2 樓，即發現同案被告姚俊吉
    、甲○、丁○○、乙○○等人正以麻將為賭具進行賭博，員
    警陳耿裕遂亦表明警察身分，被告且隨即由該址2 樓另端之
    客廳出現於查獲現場，因而一併為警查獲甚明，是依此查獲
    過程以觀，員警進入案發現場2 樓前，既曾向被告之母知會
    ，而被告之母對此未有何表示，即難逕認員警係未經同意進
    入案發現場2 樓，被告辯稱本件警方未得任何有權同意之人
    ，逕行進入云云，自難遽採。
(2)、又「可為證據或得沒收之物，得扣押之。對於應扣押物之所
    有人、持有人或保管人，得命其提出或交付」，刑事訴訟法
    第133 條定有明文，顯見扣押相關物品，並非以搜索為唯一
    方法；茲本案計扣得賭具麻將1 副（144 顆）、骰子3 顆、
    門風骰子1 顆、牌尺4 支、賭資1 萬6,200 元等物，此有台
    北縣政府警察局三重分局扣押物品目錄表在卷可稽，惟就該
    等扣押物之扣押過程、依據，審諸偵查卷附之台北縣政府警
    察局三重分局搜索、扣押筆錄中之勾選欄位僅勾選「扣押筆
    錄」欄，「搜索筆錄」欄位則屬空白，此有台北縣政府警察
    局三重分局搜索、扣押筆錄在卷可按（見偵查卷第6 頁），
    已見本件扣押物品，容非屬由員警實施搜索而得；再核諸被
    告暨同案被告姚俊吉、甲○、丁○○、乙○○等人於警詢、
    偵查中之證述，亦均未提及本案員警乃以搜索方式發現本案
    應扣押之物而與扣押之記載，本件偵查卷內更無相關於搜索
    或同意搜索之文件，益見本件扣押物品，應非屬由員警實施
    搜索而得；參酌賭客即同案被告姚俊吉、甲○、丁○○、乙○○等4 人於案發現場遭查獲斯時，乃圍坐於麻將桌各據一
    角，牌桌上並有麻將、骰子數顆、牌尺等物，此有查獲現場
    相片在卷可稽，是前開嗣遭扣案之麻將、骰子數顆、牌尺等
    物於案發現場，核屬目標明顯，扣押該等物品，自可以命持
    有人或保管人提出之方式為之，顯非以執行搜索為唯一手段
    ，佐以偵查卷附前揭台北縣政府警察局三重分局扣押筆錄之
    執行依據欄位更明載為：「命所有人、持有人或保管人提出
    或交付應扣押物予以扣押」，堪認本案扣押物之扣押過程、
    依據，係同案被告姚俊吉、甲○、丁○○、乙○○等4 人於
    案發現場，經員警察覺有賭博情事，乃依員警指示提出上開
    物品以供扣押，執此過程以觀，併依諸前揭法條、說明，本
    件扣押物之扣押過程、依據，自屬合法，扣案物品當具證據
    能力，被告辯稱本案扣案之賭具麻將1 副（144 顆）、骰子
    3 顆、門風骰子1 顆、牌尺4 支等物，為非法搜索所得之物
    ，應不具證據能力云云，亦有誤會。
(二)、無爭執部分：
    除前開有爭執部分之證據外，其餘本案以下所援用之證據，
    檢察官、被告迄於本院言詞辯論終結前均無異議，且本院審
    酌該等證據作成之情況，並無違法取證或陳述人非基於自由
    意願所為陳述之瑕疵，認為均適於為本案認定事實之依據，
    依刑事訴訟法第159 條之5 第2 項之規定，均有證據能力。
二、實體部分：
    訊據被告矢口否認有何賭博犯行，辯稱：其並無意圖營利收
    取抽頭金之事，況同案被告姚俊吉、甲○、丁○○、乙○○
    等人，未經警方依刑法第266 條起訴，即未有賭客之事實，
    則被告何來聚眾賭博之罪，因而請求撤銷原審判決，為被告
    無罪之諭知云云；然查：
(一)、前開犯罪事實，業據被告於偵查中為認罪陳述（見偵查卷第
    69頁），並經證人丁○○、甲○於警詢中證述明確，且有賭
    資1 萬6200元暨被告所有，供其本件犯行所用之麻將1 副（
    144 顆）、骰子3 顆、門風骰子1 顆、牌尺4 支等物扣案為
    憑，已徵被告偵查中自白，核屬有據。
(二)、被告雖於本院審理中翻異前供，否認有何意圖營利，提供賭
    博場所犯行，辯稱：其無意圖營利收取抽頭金之事，且同案
    被告姚俊吉、甲○、丁○○、乙○○等人，未經警方依刑法
    第266 條起訴，即未有賭客之事實，則被告何來聚眾賭博之
    罪，因而請求撤銷原審判決，為被告無罪之諭知云云，而證
    人即同案被告丁○○、甲○於本院審理中亦證稱其等玩麻將
    不用付錢給被告，沒有給被告吃紅等語（見本院98年11月10
    日審理筆錄、99年1 月14日審理筆錄），然審諸證人丁○○
    、甲○於本院審理中除為前開證詞外，亦且證稱警詢時警察
    並無恐嚇或威脅，甲○更證稱警察是要我們照實講等語在卷
    ，已徵丁○○、甲○於警詢中所證應屬實在，據此，核諸證
    人即同案被告甲○於警詢中明確證稱：自摸起來給屋主100
    元吃紅，一將起來等於是我們1 人給屋主丙○○100 元吃紅
    ，等於1 將400 元等語（見偵查卷第24頁）；證人即同案被
    告丁○○於警詢中亦證稱：我們4 個人講好自摸起來，給屋
    主100 元吃紅，1 將起來等於是我們1 人給屋主丙○○100
    元吃紅，等於1 將400 元等語明確（見偵查卷第27-28 頁）
    ，是證人丁○○、甲○於警詢中既均證述被告提供賭博場所
    ，確有收取抽頭金情事，茍非被告確有意圖營利提供賭博場
    所，丁○○、甲○何以於警詢中均一致證述如前！再審諸丁○○於本院審理中雖否認有給被告吃紅，然亦坦認其等賭客
    間有約定說等一下看誰贏，就拿一點錢給被告貼他水電費等
    語在卷，佐以被告於偵查中且為認罪陳述（見偵查卷第69頁
    ），執此各情以觀，堪認本案被告確有意圖營利而提供賭博
    場所情事，是證人丁○○、甲○於本院審理中改稱沒有給被
    告吃紅等語，證人姚俊吉、乙○○於警詢中證稱其等在被告
    處所賭博並無抽頭云云，容均係事後迴護被告之語，委無足
    取，不足執為有利於被告之認定依據，被告辯稱並無意圖營
    利而提供賭博場所云云，尚無足採。
(三)、復按圖利供給賭博場所之罪，本不以其場所為公眾得出入者
    為要件，意圖營利供給賭博場所或聚眾賭博，其賭場縱設在
    私人住宅內，仍應成立刑法第268 條之罪，司法院院字第19
    21號、院解字第3962號解釋文參照；又刑法圖利供給賭博場
    所罪，本不以賭博場所為公眾得出入者為要件，而所謂「賭
    博場所」，只要有一定之場所供人賭博財物即可，非謂須有
    可供人前往之一定空間場地始足當之，最高法院亦著有94年
    度台非字第265 號判決意旨可供參考；茲本案被告確有意圖
    營利而提供賭博場所情事，事證如前，是被告所供給之賭博
    場所，縱為住宅，並致賭客即同案被告甲○等人因屬非在公
    共場所或公眾得出入之場所為賭博，而不構成刑法第266 條
    第1 項之賭博罪，檢察官乃對前開賭客為不起訴處分，然此
    節依諸前揭字號之司法院解釋文、最高法院判決意旨，仍無
    礙於被告本件所為，核該當於刑法第268 條之意圖營利供給
    賭博場所罪構成要件；又意圖營利，提供賭博場所罪之成立
    ，本不以已然獲得所營之利為要件，僅須出於營利之意圖，
    從事於提供賭博場所為已足，是本案依諸賭客甲○等人證述
    ，其等賭博僅剛開始進行1 將多即為警查獲，扣押物品目錄
    表上亦無關於抽頭金之記載，則縱賭客甲○等人尚未有支付
    抽頭金與被告收受之行為，然此亦仍無礙於被告本案意圖營
    利而提供賭博場所罪之成立，附此敘明；從而，被告辯稱同
    案被告姚俊吉、甲○、丁○○、乙○○等人，未經警方依刑
    法第266 條起訴，即未有賭客之事實，則被告何來聚眾賭博
    之罪云云，亦無足取；綜上，被告否認犯行，容係飾卸之詞
    ，不足採信，本件事證明確，被告犯行堪可認定。
二、應適用之法律、不另為無罪諭知部分
(一)、核被告所為，係犯刑法第268 條前段之意圖營利供給賭博場
    所罪；又被告有如事實欄所述前科及刑之執行情形，有台灣
    高等法院被告前案紀錄表在卷可稽，是其於有期徒刑執行完
    畢後，5 年之內，因故意再犯本件有期徒刑以上之罪，為累
    犯，應依刑法第47條第1 項規定，加重其刑。
(二)、公訴意旨雖認被告本件所為，係同時另犯刑法第268 條後段
    之意圖營利聚眾賭博罪嫌，然刑法第268 條之聚眾賭博罪，
    係指聚集不特定多數人賭博財物而言，且須聚賭為被告所邀
    聚，其情狀更已達於不特定多數人可以任意加入、退出，然
    查，被告堅決否認賭博係其所邀聚，已難認被告有邀聚不特
    定之人赴上址處所賭博之情事，又麻將賭博，須特定之人數
    即以4 人參加為限，是即令參加賭博者均係被告邀聚前往，
    其情形亦非不特定賭徒可以任意加入或退出，此情形亦與聚
    集不特定多數人賭博財物之情形有間，凡此各情，均尚難認
    被告本件所為同時另犯意圖營利聚眾賭博罪嫌，惟此部分因
    公訴意旨認與被告所犯刑法第268 條前段之意圖營利供給賭
    博場所罪為想像競合犯之裁判上一罪關係，是就此部分爰不
    另為無罪之諭知，附此敘明。
三、撤銷原審判決併改判之理由：
    本件被告前開犯行事證明確，原審予以論罪科刑，固非無見
    ，惟查：被告本件所為，係犯刑法第268 條前段之意圖營利
    供給賭博場所罪，原審認被告所為尚同時另犯刑法第268 條
    後段之意圖營利聚眾賭博罪，容有誤會，是被告提起上訴否
    認犯行，固無理由，然原審判決因有上開瑕疵，仍應由本院
    合議庭將原審判決予以撤銷改判。
四、科刑審酌事由、沒收物之處理：
(一)、茲審酌被告提供賭博場所，敗壞社會風氣，併參酌被告犯罪
    目的、動機、手段、犯罪後否認犯行等一切情狀，就被告本
    件犯行，量處有期徒刑3 月，並諭知如易科罰金之折算標準
    ，以示儆懲。
(二)、扣案麻將1 副（144 顆）、骰子3 顆、門風骰子1 顆、牌尺
    4 支等物，係被告所有，供其本件犯行所用之物，爰依刑法
    第38條第1 項第2 款規定，宣告沒收；至扣案賭資1 萬6200
    元，非被告所有，自不於本案併予宣告沒收。
據上論斷，應依刑事訴訟法第455 條之1 第1 項、第3 項、第36
9 條第1 項前段、第364 條，刑法第299 條第1 項前段，第268
條前段、第47條第1 項、第41條第1 項前段、第38條第1 項第2
款，刑法施行法第1 條之1，判決如主文。
本案經檢察官高智美到庭執行職務。
中    華    民    國    99    年    2     月    4     日
                  刑事第十九庭  審判長法  官  曾淑娟
                                      法  官  鄧雅心
                                      法  官  陳明偉
上列正本證明與原本無異。
不得上訴。
                                      書記官  陳玉心
中    華    民    國    99    年    2     月    4     日
附錄本案所犯法條全文
中華民國刑法第268條
（圖利供給賭場或聚眾賭博罪）
意圖營利，供給賭博場所或聚眾賭博者，處3 年以下有期徒刑，
得併科3 千元以下罰金。

司法院資訊處製作；財團法人民間司法改革基金會備份。
